臺灣高等法院刑事判決　　　　　　　　95年度上訴字第4299號
上　訴　人　臺灣士林地方法院檢察署檢察官
被　　　告　甲○○
指定辯護人　本院公設辯護人李廣澤
上列上訴人因被告傷害致重傷案件，不服臺灣士林地方法院95
年度訴字第237號，中華民國95年10月11日第一審判決（起訴
案號：臺灣士林地方法院檢察署94年度偵字第12784號），提起
上訴，本院判決如下：
    主  文
上訴駁回。
    事  實
一、甲○○與乙○○係分別分租臺北縣汐止市○○路124 號2 樓
    內隔間雅房之住戶，兩人彼此住於隔壁而認識。於民國 (下
    同)94 年11月2日晚間，乙○○酒後於其分租房內飲酒後，
    因酒醉乃大呼小叫，致使住於隔壁之甲○○無法入眠，甲○○不堪其擾，乃起床與乙○○理論，兩人因而口角。翌日（
    11月3日）上午7時30分許，甲○○於其住家附近之臺北縣汐
    止市○○路33之1號美而美早餐店吃早餐時，又巧遇乙○○
    亦至該處，兩人乃又為前晚之事發生口角，甲○○因乙○○
    無故酒後擾亂其睡眠，卻未予道歉，反而與自己口角，因而
    心生憤怒，乃萌以毆打乙○○，以便給乙○○一點教訓之傷
    害犯意，徒手毆打乙○○頭部，並腳踢乙○○身體，詎因甲○○客觀上本應注意徒手毆打他人頭部並用腳踢踹他人身體
    ，於混亂之中如果用力過度，甚有可能造成他人重心不穩跌
    倒摔傷，而使他人頭部因跌倒撞及地面或硬物，造成嚴重傷
    害而發生重傷害結果，而於當時客觀上並無不能注意之情事
    ，竟仍疏未注意，不慎於以手腳毆打、踢踹甲○○身體時因
    出力過猛，而將甲○○踢倒在地，頭部因而撞及某不詳硬物
    ，造成甲○○受有頭部外傷併嚴重腦挫傷及急性硬膜下血腫
    而倒地不起。甲○○因於最後以腳踢開乙○○後，隨即往後
    跳上自己之機車逃離現場，而未目睹甲○○倒地情狀，然在
    旁之不詳民眾見狀，隨即打電話報警，將乙○○緊急送往國
    防大學國防醫學院三軍總醫院急救，惟乙○○仍因受傷過重
    ，到院時昏迷指數僅剩下3分，經送實施急救及手術後，迄
    未清醒，至今仍呈現必須伊賴呼吸器維生，意識昏迷，長期
    臥床，無法進食坐起，必須以口胃管灌食之植物人狀態，而
    受有對其身體重大不治之重傷害。甲○○則於員警到場處理
    ，並通知乙○○之弟丙○○到場，並訪查現場民眾，得知甲○○涉案後，於94年11月7日通知甲○○到案，始查悉上情
    。
二、案經臺北縣政府警察局汐止分局報請及代行告訴人丙○○訴
    請臺灣士林地方法院檢察署檢察官偵查起訴。
    理  由
一、被告甲○○確實有於上開時、地出手毆打被害人乙○○，且
    被害人乙○○隨後經送醫診治，目前仍為植物人之犯罪事實
    業據被告甲○○於警訊、偵查中、原審及本院審理時坦承不
    諱（偵查卷第8至9頁偵訊筆錄；第31至32頁訊問筆錄；原審
    卷第15至16頁訊問筆錄、第83頁審判筆錄；本院卷96年1月4
    日審判筆錄參照）。此部分之事實，應可認定。
二、查被害人乙○○係於94年11月3日上午8時21分路倒於臺北縣
    汐止市○○路29號前，經民眾報警，警方將之送醫，有消防
    救護單位所製作之臺北縣轄內路倒病人、危急傷患護送通報
    單附卷可稽（偵查卷第14頁參照）。又被害人乙○○經送醫
    後，經診出係因頭部外傷併嚴重腦挫傷及急性硬膜下血腫，
    經送醫救治後呈現植物人狀態，亦有國防大學國防醫學院三
    軍總醫院附設民眾診療服務處診斷證明書（偵查卷第13頁、
    第25頁參照），林進興醫院診斷書（偵查卷第26頁參照）在
    卷可按。依卷附國防醫學院三軍總醫院95年3月23日集揆字
    第0950004580號函（原審卷第12頁參照）所載：被害人乙○○所受之腦挫傷、硬腦膜下血腫均係外傷所造成，雖然以人
    之拳頭傷害不易達到這種程度之腦傷害，但若以拳頭擊倒被
    害人，頭部撞擊地面或其他硬物，則有可能產生此種程度之
    腦外傷等語；再參諸被告歷來於警訊、偵查以至原審調查時
    自白所稱：案發當日，伊係在汐止市○○路33之1號早餐店
    外與被害人乙○○口角，伊有出手打被害人，巴掌、拳頭都
    有用，係打向被害人頭部，打了2下，被害人仍衝過來，伊
    就用腳往被害人身上踢了一腳，被害人往後退去，伊馬上回
    頭上機車離去等語，並審酌上開被害人被發現之倒地處就在
    青山路29號，時間係在上午8時21分，與被告自白與被害人
    發生口角時間係於同日上午7時多，被告並進而出手毆打被
    害人係同路33之1號早餐店，兩者時間、地點甚為接近，堪
    認被害人應係在與被告發生衝突後隨即路倒於該地，顯見本
    案發當時，被害人應係遭被告過猛毆打並經腳踹，且用力過
    猛，重心不穩或頭部暈眩而跌倒，並於跌倒過程中頭部撞及
    地面或硬物，始造成如此嚴重之傷勢甚明。
三、綜上所述，本件事證明確，被告犯行堪以認定。
四、按刑法第十七條之加重結果犯，係指行為人就其故意實行之
    基本犯罪行為，於一般客觀情況下，可能預見將發生一定之
    結果，但行為人因過失而主觀上未預見該結果之發生，乃就
    行為人主觀上意欲實行之基本犯罪行為，及客觀上可能預見
    其結果之發生，二者間因有相當因果關係存在，予以加重其
    刑之法律評價，此有最高法院95年度臺上字第1716號判決意
    旨可資參照。被告甲○○係徒手向被害人乙○○揮打並腳踹
    ，其目的既僅在於藉由攻擊被害人身體部位以傷害被害人，
    主觀上僅認知到將造成被害人受傷之情事，雖並未預見其將
    會用力過猛，拳打被害人頭部並腳踹被害人導致被害人摔倒
    ，而傷及頭部，然於當時，其既係於柏油大馬路上，周圍有
    商家且有機車停放附近之情況下，猛力以腳踢踹被害人，在
    雙方互相拉扯扭打之混亂情況下，客觀上本有義務注意其出
    手部位、出手力道等，且於當時情況客觀上並非不能注意竟
    疏而未注意，以致不慎出手過猛，以拳打暈被害人使之重心
    不穩，並猛力以腳踢踹被害人身體導致被害人摔倒，頭部撞
    及硬物成傷，因傷致成植物人，顯係以傷害犯意，揮擊致被
    害人成重傷害，但因過失而主觀上未預見其結果之發生。按
    行為後法律有變更者，適用行為時之法律。但行為後之法律
    有利於行為人者，適用最有利於行為人之法律，修正後刑法
    第2條第1項定有明文。修正前刑法第10條第4項第1至5款原
    係有關生理機能重傷之規定，第6款則為關於機能以外身體
    與健康重傷之規定，其第1款至第5款均係以毀敗為要件，實
    務上均認須完全喪失機能，方能構成重傷，如僅減損則不足
    以構成，而修正後刑法同條項第1至5款則將重傷害之要件放
    寬為只須「嚴重減損」生理機能納入重傷定義，本屬可罰性
    範圍之擴張，而對行為人不利，然與本案論斷相關之同條項
    第6款（詳後述），文字則未為任何修正，是於本案，新法
    並無對本案被告有利或不利可言，應適用行為時之刑法第10
    條第4項第6款之規定。本件被害人乙○○受傷送醫急救後已
    呈現植物人狀態，已如前述，而植物人之日常生活需要專人
    隨時照護已經不能自己料理，且植物人再度甦醒之機率微乎
    其微，係眾所皆知之生活經驗事實，則被害人陷於植物人狀
    態，自屬修正前刑法第10 條第4項第6款所稱之其他於身體
    或健康有重大影響且難治之傷害，而可認為刑法上重傷害無
    疑（最高法院88年度臺上字第5634號判決亦可資參照）。核
    被告甲○○所為，應係犯刑法第277條第2項後段之傷害致重
    傷罪。
五、原審認事證明確，適用上開規定，並審酌被告甲○○前有多
    次傷害他人經檢察官偵查起訴，因撤回告訴而經法院判處不
    受理確定或因撤回告訴而經檢察官不起訴之前科紀錄，有臺
    灣高等法院被告全國前案紀錄表在卷可稽，足見其平時暴戾
    之氣甚重，且甚為不重視他人身體法益，本件僅係因偶發細
    故即下手傷人，其行為結果造成正值盛年之被害人重傷，侵
    害法益嚴重，且造成被害人遺留之親屬永遠之傷害，犯罪所
    生損害鉅大，然犯後業已坦承犯行，坦然面對刑事訴追，態
    度尚佳，惟因收入不高，始終未能與被害人家屬達成和解，
    而本件起因乃係被害人因喝酒打擾被告睡眠，且未能妥適處
    理，甚而與被告口角本身行為亦有未當及被告犯罪之手段，
    犯罪時所受之刺激及其生活狀況、智識程度等一切情狀，量
    處有期徒刑5年6月，於判決理由詳予論述，經核認事用法及
    量刑均無不合。檢察官援引代行告訴人丙○○之聲請上訴狀
    略以：被告於犯後未賠償被害人及其家屬損害，態度不佳，
    原審量刑過輕云云，指摘原判決不當。惟查被告所犯之傷害
    致重傷罪，其法定本刑為3年以上10年以下有期徒刑，原審
    量處被告有期徒刑5年6月，業已審酌被告未能與被害人家屬
    ，達成和解之情狀，難謂輕縱，上訴意旨所謂量刑過輕乙節
    ，應認為無理由，而予駁回。
據上論斷，應依刑事訴訟法第368 條，判決如主文。
本案經檢察官張啟彬到庭執行職務。
中　　華　　民　　國　　96　　年　　1 　　月　　18　　日
　　　　　　　　　刑事第十六庭  審判長法　官  葉騰瑞
　　　　　　　　　　　　　　　　　　  法　官  莊明彰
　　　　　　　　　　　　　　　　　　  法　官  吳鴻章
以上正本證明與原本無異。
如不服本判決，應於收受送達後十日內向本院提出上訴書狀，其
未敘述上訴之理由者並得於提起上訴後十日內向本院補提理由書
（均須按他造當事人之人數附繕本）。
                                      書記官  魏淑娟
中　　華　　民　　國　　96　　年　　1 　　月　　18　　日
附錄：本案論罪科刑法條全文
中華民國刑法第277條
傷害人之身體或健康者，處 3 年以下有期徒刑、拘役或 1 千元
以下罰金。
犯前項之罪因而致人於死者，處無期徒刑或 7 年以上有期徒刑；
致重傷者，處3年以上10年以下有期徒刑。
